臺灣雲林地方法院民事簡易判決
110年度簡字第3號
原      告  李錦芳  

特別代理人  李楊眞  
訴訟代理人  李建中  
被      告  許清良  


上列當事人間因過失傷害案件，原告於刑事訴訟程序中提起請求
損害賠償之附帶民事訴訟（108年度交重附民字第22號），經本
院刑事庭裁定移送民事庭，本院於民國110年3月4日言詞辯論終
結，判決如下：
    主  文
被告應給付原告新臺幣捌拾伍萬零玖佰捌拾陸元，及自民國一０
八年八月二十四日起至清償日止，按年息百分之五計算之利息。
原告其餘之訴駁回。
訴訟費用（減縮部分除外）由被告負擔百分之二十八，餘由原告
負擔。
本判決第一項於原告以新臺幣貳拾捌萬肆仟元供擔保後，得假執
行。
原告其餘假執行之聲請駁回。
    事 實 及 理 由
壹、程序方面：
一、按本於道路交通事故有所請求而涉訟者，不論其標的金額一
    律適用簡易程序，民國109年12月30日修正之民事訴訟法第4
    27條第2項第11款定有明文。又修正之民事訴訟法簡易訴訟
    程序，依民事訴訟法施行法第12條第10項公告施行後，於修
    正前已繫屬之事件，其審理程序，未經終局裁判者，適用修
    正後之規定，民事訴訟法施行法第4條之1亦有明文規定。查
    原告係因道路交通事故請求損害賠償，依修正後民事訴訟法
    第427條第2項第11款規定，本件應適用簡易程序。而本件於
    修正後民事訴訟法公告施行（即110年1月22日）前已繫屬於
    本院，尚未經終局裁判，依民事訴訟法施行法第4條之1規定
    ，其審理程序應適用修正後之規定，是本件先前雖行普通訴
    訟程序，然因應法規修正施行，本件判決改以簡易程序之相
    關規定為之，合先敘明。
二、按訴狀送達後，原告不得將原訴變更或追加，但擴張或減縮
    應受判決事項之聲明者，不在此限，民事訴訟法第255 條第
    1 項第3 款定有明文。查，原告起訴時原聲明請求被告應賠
    償其新臺幣（下同）800萬元，並自起訴狀繕本送達翌日起
    至清償日止，按週年利率百分之5 計算利息；嗣於109年3月
    10日具狀就上開金額改請求為3,079,849元，核屬減縮應受
    判決事項之聲明，參諸上開規定，應予准許。
貳、實體方面：
一、原告主張：被告於107年10月25日上午9時19分許，駕駛車牌
    號碼000-0000號自小客車，沿雲林縣元長鄉中山路外側快車
    道由南往北行駛，在行經中山路178號前欲變換車道時，本
    應注意汽車行駛時，駕駛人應注意車前狀況及兩車併行之間
    隔，並隨時採取必要之安全措施，卻疏未注意該處為已劃分
    快慢車道之道路，可能會有車輛行駛在內側快車道之車前狀
    況，未採取隨時可以煞停之必要安全措施，為超越其同一車
    道之前車，即變換至內側快車道而加速行駛，適有原告騎乘
    車牌號碼000-000號普通重型機車，同向行駛在該處內側快
    車道前方，其能注意亦疏未注意機車在已劃分快慢車道之道
    路，應在最外側快車道及慢車道行駛，致原告見狀煞避不及
    ，因而追撞原告所騎乘機車，原告因此受有外傷性硬腦膜下
    併蜘蛛網膜下出血、頭部外傷併顱骨骨折、泌尿道感染、高
    血壓、急性膽囊炎、呼吸衰竭合併呼吸器使用等傷害，及迄
    今仍意識不清、無法自理生活起居之重傷害。原告因而受有
    長庚醫療財團法人嘉義長庚紀念醫院（下稱嘉義長庚醫院）
    醫療費用71,732元、中國醫藥大學北港附設醫院（下稱北港
    媽祖醫院）醫療費用130,927元、往來醫療院所交通費用5,0
    00元、精神慰撫金100萬元及看護費用以每月29,000元計算
    ，計算期間自事故發生日起至平均餘命，扣除中間利息之損
    害（按此為原告於110年1月28日言詞辯論當庭表示本件請求
    之項目及金額，有該言詞辯論筆錄在卷可稽）。又原告已領
    取強制汽車責任保險金共200萬元，爰依法提起本件訴訟，
    請求扣除已領取之強制汽車責任保險金200萬元後，被告應
    給付原告3,079,849元等語。並聲明：被告應給付原告3,079
    ,849元，及自起訴狀繕本送達翌日起至清償日止，按年息百
    分之5 計算之利息；願供擔保，請准予宣告假執行。
二、被告則以：對於本件車禍第二審刑事判決認定之事實及過失
    責任認定不爭執，而對於原告請求之醫療費、交通費、看護
    費用同意給付，但伊現在無能力給付。至原告請求精神慰撫
    金100萬元部分，請求金額低一點等語，資為抗辯。
三、經查，被告於民國107年10月25日上午9時19分許，駕駛車牌
    號碼000-0000號自小客車，沿雲林縣元長鄉中山路外側快車
    道由南往北行駛，在行經中山路178號前欲變換車道時，本
    應注意汽車行駛時，駕駛人應注意車前狀況及兩車併行之間
    隔，並隨時採取必要之安全措施，依當時天候晴、日間自然
    光線、柏油路面乾燥、無缺陷、無障礙物之情況下，客觀上
    並無不能注意之情事，其能注意竟疏未注意該處為已劃分快
    慢車道之道路，可能會有車輛行駛在內側快車道之車前狀況
    ，未採取隨時可以煞停之必要安全措施，為超越其同一車道
    之前車，即變換至內側快車道而加速行駛，適有原告騎乘車
    牌號碼000-000號普通重型機車，同向行駛在該處內側快車
    道前方，其能注意亦疏未注意機車在已劃分快慢車道之道路
    ，應在最外側快車道及慢車道行駛，致原告見狀煞避不及，
    因而追撞原告所騎乘機車，原告因此受有外傷性硬腦膜下併
    蜘蛛網膜下出血、頭部外傷併顱骨骨折、泌尿道感染、高血
    壓、急性膽囊炎、呼吸衰竭合併呼吸器使用等傷害，及迄今
    仍意識不清、無法自理生活起居之重傷害等事實，為兩造所
    不爭執，並有雲林縣警察局虎尾分局元長分駐所道路交通事
    故現場圖、道路交通事故調查報告表㈠、㈡、現場照片、北港
    媽祖醫院診斷證明書等附於刑事警卷可證。且被告因前開過
    失傷害犯行，經本院以108年度交易字第346號刑事判決判處
    有期徒刑10月，經檢察官提起上訴，復經臺灣高等法院臺南
    分院以108年度交上易字第590號刑事判決判處有期徒刑8月
    確定，有該刑事判決在卷可考，堪信為真實。則被告就本件
    車禍之發生，應負過失責任，已堪認定。
四、按因故意或過失，不法侵害他人之權利者，負損害賠償責任
    ，民法第184 條第1 項前段定有明文。次按汽車、機車或其
    他非依軌道行駛之動力車輛，在使用中加損害於他人者，駕
    駛人應賠償因此所生之損害；不法侵害他人之身體或健康者
    ，對於被害人因此喪失或減少勞動能力，或增加生活上之需
    要時，應負損害賠償責任；不法侵害他人之身體、健康、名
    譽、自由、信用、隱私、貞操，或不法侵害其他人格法益而
    情節重大者，被害人雖非財產上之損害，亦得請求賠償相當
    之金額，民法第191 條之2 前段、第193 條第1 項、第195
    條第1 項前段亦分別定有明文。查被告對於本件車禍之發生
    既具有過失，且其過失不法行為與原告所受損害間具有相當
    因果關係，是原告主張被告應負侵權行為損害賠償責任，於
    法核屬有據。茲就原告請求賠償之項目及金額，分別審究如
    下：
㈠、醫療費用部分：
    原告主張其因本件車禍已支出嘉義長庚醫院醫療費用71,732
    元、北港媽祖醫院醫療費用130,927元等語，並提出醫藥費
    用收據為證，且為被告明示不爭執，應予照列。
㈡、往來醫療院所交通費部分：
    原告主張其因本件車禍已支出往來醫療院所交通費5,000元
    等語，為被告明示不爭執，應予照列。
㈢、看護費用部分：
　　原告主張其因本件車禍致終身需專人全日看護之必要，其所
    受看護費用損失以每月29,000元計算，計算期間自事故發生
    之日起至平均餘命，扣除中間利息等語。經本院函詢嘉義長
    庚醫院原告因本件車禍住院期間、出院後是否需看護，需全
    日或半日看護？是否需終生看護，需全日或半日看護?經該
    院函覆稱原告於該院就醫期間及出院後均需專人全日看護照
    顧，且終身需專人全日照顧等語，有該院109年12月30日長
    庚院嘉字第1091150319號函在卷可憑，堪認原告主張其自本
    件車禍發生後終身均有專人照護之需要乙情可採。查原告為
    36年10月30日生，於本件車禍發生時年71歲，為雲林縣元長
    鄉人，依107年度雲林縣71歲男性簡易生命表平均餘命為12.
    95年，是本件應以12.95年計算原告看護費用損失。又原告
    主張以每月29,000元作為計算看護費用之標準，為被告所不
    爭執，則以每月29,000元作為計算看護費用之標準，及依霍
    夫曼式計算法扣除中間利息（首期給付不扣除中間利息）核
    計其金額為3,543,984元【計算方式為：29,000元×12月×9.0
    0000000＋(29,000元×12月×0.95)×(10.00000000－0.00000000
    )＝3,543,983.54796。其中9.00000000為年別單利5%第12年
    霍夫曼累計係數，10.00000000為年別單利5%第13年霍夫曼
    累計係數，0.95為未滿一年部分折算年數之比例(12.95[去
    整數得0.95])。採四捨五入，元以下進位，下同】。準此，
    原告得一次請求被告賠償之看護費用在3,543,984 元範圍內
    ，為有理由，應予准許。
㈣、精神慰撫金部分：
    按精神慰撫金之多寡，應斟酌雙方之身分、地位、資力與加
    害之程度及其他各種情形核定相當之數額。其金額是否相當
    ，自應依實際加害情形與被害人所受之痛苦及雙方之身分、
    地位、經濟狀況等關係決定之（最高法院85年度臺上字第46
    0 號判決意旨參照）。查，原告因本件車禍受有外傷性硬腦
    膜下併蜘蛛網膜下出血、頭部外傷併顱骨骨折、泌尿道感染
    、高血壓、急性膽囊炎、呼吸衰竭合併呼吸器使用等傷害，
    及迄今仍意識不清、無法自理生活起居之重傷害，其在精神
    上受有相當之痛苦，自無可疑，其請求精神慰撫金，於法有
    據。茲審酌原告教育程度為國小畢業，本件車禍發生前從事
    農作維生；被告於本件車禍刑事案件審理中自陳國中畢業、
    離婚、子女均已成年，現從事六輕外包受僱工，有做才有錢
    、收入不穩定等情，並參酌兩造之財產資力（有兩造之稅務
    電子閘門財產所得調件明細表可參，因屬個人隱私，僅予參
    酌，不予揭露），及原告個別所受痛苦程度與參酌兩造之身
    分、地位，認原告請求被告賠償精神慰撫金100萬元，尚屬
    公允，應予准許。
㈤、綜上，原告所得請求之金額為957,734 元（計算式：嘉義長
    庚醫院醫療費用71,732元＋北港媽祖醫院醫療費用130,927元
    ＋往來醫療院所5,000元＋看護費用3,543,984元＋精神慰撫金1
    00萬元＝4,751,643元）。
五、再按損害之發生，被害人與有過失者，法院得減輕賠償金額
    ，民法第217 條第1 項定有明文。此項規定之目的，在謀求
    加害人與被害人間之公平。復按汽車行駛時，駕駛人應注意
    車前狀況及兩車併行之間隔，並隨時採取必要之安全措施，
    道路交通安全規則第94條第3項定有明文。又按機車行駛之
    車道，在已劃分快慢車道之道路，雙向道路應在最外側快車
    道及慢車道行駛，道路交通安全規則第99條第1項第2款亦有
    明文。查本件車禍發生之地點為已劃分快慢車道之雙向道路
    ，有雲林縣警察局虎尾分局元長分駐所道路交通事故現場圖
    及道路交通事故調查表㈠載明可憑，被告所駕駛之自小客車
    係停在內側快車道上，且車後輪胎分別留下長達22.7公尺、
    25.5公尺之煞車痕，另原告機車是在內側快車道上左倒靠近
    分隔島，機車坐墊並向前噴飛在機車前方2.4公尺處，足見
    被告係在內側快車道上高速追撞原告機車無訛。是被告其能
    注意竟疏未注意該處為已劃分快慢車道之道路，可能會有車
    輛行駛在內側快車道之車前狀況，未採取隨時可以煞停之必
    要安全措施，為超越其同一車道之前車，即變換至內側快車
    道而加速行駛因而肇事，被告就本件車禍之發生顯有過失；
    原告騎乘機車，理應行駛在最外側快車道或慢車道，而被告
    係在內側快車道上高速追撞原告機車，業如前述，足見本件
    車禍當時原告是行駛在內側快車道上無訛。是原告其能注意
    亦疏未注意而違規行駛在內側快車道上，致被告見狀煞避不
    及，以致發生本件車禍，則原告對本件車禍之發生亦與有過
    失。從而，本院認被告就本件車禍之發生，須負較重之責，
    被告之過失程度為百分之60，原告之過失程度為百分之40，
    爰減輕被告賠償金額百分之40。依此計算，被告賠償原告金
    額為2,850,986元（計算式：4,751,643元×60% ＝2,850,986
    元）。
六、按保險人依本法規定所為之保險給付，視為被保險人損害賠
    償金額之一部分；被保險人受賠償請求時，得扣除之，強制
    汽車責任保險法第32條定有明文。查，原告就本件車禍已領
    取被告投保之強制汽車責任保險理賠金計200萬元乙節，有
    原告所提出之查詢帳戶最近交易資料在卷可佐，依上開規定
    ，自應於被告賠償之金額中扣除，是原告本件得請求賠償之
    金額為850,986元【計算式：2,850,986元－200萬元＝850,986
    元】。
七、末按給付無確定期限者，債務人於債權人得請求給付時，經
    其催告而未為給付，自受催告時起，負遲延責任。其經債權
    人起訴而送達訴狀，或依督促程序送達支付命令，或為其他
    相類之行為者，與催告有同一之效力；遲延之債務，以支付
    金錢為標的者，債權人得請求依法定利率計算之遲延利息；
    應付利息之債務，其利率未經約定，亦無法律可據者，週年
    利率為百分之5，民法第229條第2項、第233條第1項前段及
    第203條分別定有明文。查，原告之刑事附帶民事訴訟起訴
    狀繕本於108年8月23日由被告親自簽名簽收，於同日發生合
    法送達效力，此有該刑事附帶民事訴訟起訴狀在卷足憑，是
    原告請求被告自起訴狀繕本送達之翌日起即108年8月24日起
    至清償日止，按年息百分之5計算之利息，並無不合，應予
    准許。
八、從而，原告本於侵權行為之損害賠償請求權，請求被告給付
    其850,986元，及自108年8月24日起至清償日止，按週年利
    率百分之5計算之利息，為有理由，應予准許，逾上開部分
    之請求，為無理由，均應予駁回。又原告陳明願供擔保宣告
    假執行，經核原告勝訴部分，核無不合，爰酌定相當擔保金
    額宣告之。至於原告敗訴部分，其假執行宣告之聲請亦失所
    附麗，應併予駁回。
九、本件事證已臻明確，兩造其餘主張、陳述與舉證，經審酌與
    本院前開判斷不生影響，爰均不再予以逐一論述。
十、訴訟費用負擔之依據：民事訴訟法第79條。
中　　華　　民　　國　　110 　年　　3 　　月　　18　　日
                  民事簡易庭    法  官  吳福森

以上正本係照原本作成。
如對本判決上訴，須於判決送達後20日內向本院提出上訴狀。如
委任律師提起上訴者，應一併繳納上訴審裁判費。
中　　華　　民　　國　　110 　年　　3 　　月　　18　　日
                                書記官　程尹鈴